臺灣板橋地方法院刑事判決　　　　　　 96年度交訴字第103號
公　訴　人　臺灣板橋地方法院檢察署檢察官
被　　　告　甲○○
上列被告因公共危險案件，經檢察官提起公訴（96年度偵字第10
200 號），本院依簡式審判程序，判決如下：
    主  文
甲○○服用酒類，不能安全駕駛動力交通工具而駕駛，處拘役伍
拾日，如易科罰金，以新臺幣貳仟元折算壹日；又駕駛動力交通
工具肇事，致人受傷而逃逸，處有期徒刑柒月。
    事  實
一、甲○○明知其駕駛執照前因酒醉駕車而遭吊銷，現無駕駛執
    照，亦明知服用酒類不能安全駕駛動力交通工具者，不得駕
    駛動力交通工具，竟於民國96年4 月30日20時許，與友人在
    臺北縣新莊市○○路上之某工廠服用酒類後，已不能安全駕
    駛交通工具，仍無照駕駛車號L6-7227 號自用小客車欲返回
    其位於桃園縣桃園市○○街225 號之住處，旋於同日21時47
    分許，行經臺北縣泰山鄉○○路53號前，原應注意車前狀況
    ，隨時採取必要之安全措施，而依其駕駛當時天候晴，夜間
    有照明，路面乾燥、無缺陷，亦無任何障礙物等情狀，並無
    不能注意之情事，然因酒後導致注意力降低，已不能安全駕
    駛而疏未注意，致其所駕駛之上開車輛之前車頭不慎撞擊路
    邊行人乙○○，致乙○○倒地而受有頸部及背部挫扭傷、雙
    上、下肢挫擦傷等傷害（過失傷害部分未經告訴）。甲○○
    於肇事後，明知汽車駕駛人駕駛汽車肇事致人受傷，應即採
    取救護或其他必要措施，並向警察機關報告，不得駛離，且
    依當時情狀，亦已發現乙○○倒地而受有傷害，竟未下車為
    必要之安全救助，旋即駕車駛離現場而逃逸，幸經路人利雅
    芳騎乘機車緊追在後，嗣因甲○○於逃離現場而行駛一段距
    離後，因停等紅綠燈而停車時，利雅芳即上即拍打甲○○之
    車窗，表示甲○○已撞到人，要求其下車，惟甲○○仍置之
    不理，不久，乙○○亦隨後追上，為阻止甲○○再度駕車離
    去，遂以身體擋在甲○○所駕車輛前方，甲○○猶駕車向前
    輕微撞擊乙○○要求乙○○讓開，然因乙○○堅不肯讓開，
    利雅芳並向甲○○告知已報警處理，甲○○始未能繼續駕車
    離去，旋為據報前來之警員測得其呼氣酒精濃度每公升高達
    1.16毫克，始悉上情。
二、案經臺北縣政府警察局新莊分局報請臺灣板橋地方法院檢察
    署檢察官偵查起訴。
    理  由
一、本案被告甲○○所犯係死刑、無期徒刑、最輕本刑為3 年以
    上有期徒刑以外之罪，其於準備程序中就被訴事實為有罪之
    陳述，經本院告知簡式審判程序之旨，並聽取公訴人、被告
    之意見後，經合議庭裁定由受命法官獨任進行簡式審判程序
    ，合先敘明。
二、上揭犯罪事實，業據被告於本院審理時坦承不諱，且經證人
    即被害人乙○○、現場目擊證人利雅芳於警詢、偵查中證述
    明確，復有被害人受有如事實欄所示傷害之診斷證明書及道
    路交通事故調查報告表、道路交通事故調查報告表（一）、
    （二）、現場照片6 張、道路交通事故當事人酒精測定紀錄
    表、刑法第185 條之3 案件測試觀察紀錄表、汽機車駕駛人
    酒後生理協調平衡紀錄表各1 紙附卷可參，足認被告自白與
    事實相符。本案事證明確，被告犯行洵堪認定，應依法論科
    。
三、核被告所為，係犯刑法第185 條之3 之服用酒類不能安全駕
    駛動力交通工具而駕駛罪、同法第185 條之4 之肇事致人受
    傷而逃逸罪。被告所犯上開二罪間，犯意各別，罪名互異，
    應分論併罰。按汽車駕駛人，無駕駛執照駕車、酒醉駕車，
    因而致人受傷或死亡，依法應負刑事責任者，加重其刑至二
    分之一，道路交通管理處罰條例第86條第1 項規定固有明文
    ，然依其文義觀察，係以無駕駛執照或酒醉之人駕駛汽車，
    因過失致人受傷或死亡，應負刑法第284 條、第276 條之過
    失傷害或過失致人於死罪責者，始有其適用甚明；至刑法第
    185 條之4 之肇事逃逸罪，則在處罰駕駛動力交通工具者，
    於肇事致人死傷後而逃逸之行為，尚不在得依前揭道路交通
    管理處罰條例第86條第1 項之規定加重其刑之範圍（最高法
    院92年度臺非字第50號判決要旨可參）。查被告雖無自用小
    客車之駕駛執照，且於酒醉後，已不能安全駕駛車輛，仍駕
    車行駛等情，業據被告自承在卷，並有證號查詢汽車駕駛人
    查詢表1 紙在卷可佐，惟被告所涉過失傷害部分，未經被害
    人提出告訴，是被告既未被訴過失傷害罪行，依前揭說明，
    自無適用道路交通管理處罰條例第86條第1 項規定加重其刑
    之餘地，附此敘明。爰審酌被告明知己身駕駛執照前因酒醉
    駕照已遭吊銷，且知悉酒精成分對人之意識能力具有不良影
    響，酒後駕車對一般往來之公眾及駕駛人自身皆具有高度危
    險性，既漠視自己安危，復枉顧公眾安全，而於服用酒類後
    之呼氣酒精濃度高達每公升1.16毫克，已處於不能安全駕駛
    動力交通工具之狀態，猶駕車行駛，嚴重危害行車安全，因
    而肇事致被害人乙○○受有如事實所載之傷害，於肇事後，
    竟為逃避刑責，駕車逃離現場，旋經路人騎車及被害人追上
    後，猶有再度駕車逃逸之意，惡性重大，應予非難，惟兼衡
    其已與被害人達成和解，犯後雖於警詢、偵查中否認犯行，
    然於本院訊問時已坦承犯行之態度等一切情狀，分別量處如
    主文所示之刑，並就拘役部分，諭知易科罰金之折算標準，
    以示懲儆。
四、又中華民國96年罪犯減刑條例雖於96年7 月4 日制定公布，
    並自96年7 月16日施行，然本案被告之犯罪日期為96年4 月
    30日，係在該條例第2 條所規定之96年4 月24日以後，是本
    案核與減刑之要件不符，自不得減刑，併此指明。
據上論斷，應依刑事訴訟法第273 條之1 第1 項、第299 條第1
項前段，刑法第185 條之3 、第185 條之4 、第41條第1 項前段
，刑法施行法第1 條之1 第1 項、第2 項但書，判決如主文。
本案經檢察官郭季青到庭執行職務。
中　　華　　民　　國　　96　　年　　8 　　月　　23　　日
                  交通法庭    法  官　鄧雅心
以上正本證明與原本無異。
如不服本判決應於送達後10日內向本院提出上訴狀。
                              書記官　王小芬
中　　華　　民　　國　　96　　年　　8 　　月　　23　　日
附錄本案論罪科刑法條
中華民國刑法第一百八十五條之三
服用毒品、麻醉藥品、酒類或其他相類之物，不能安全駕駛動力
交通工具而駕駛者，處一年以下有期徒刑、拘役或三萬元以下罰
金。
中華民國刑法第一百八十五條之四
駕駛動力交通工具肇事，致人死傷而逃逸者，處六月以上五年以
下有期徒刑。
